臺灣高等法院花蓮分院刑事判決　　　 110年度原上訴字第24號
上　訴　人
即　被　告　黃志康
　　　　　　簡姿婷
共同辯護人　賴淳良律師（法扶律師）　　　　　　
 
上列上訴人等因傷害等案件，不服臺灣花蓮地方法院109 年度原
訴字第70號中華民國110年4月30日第一審判決（起訴案號：臺灣
花蓮地方檢察署109年度偵字第1890號、第2334號），提起上訴
，本院判決如下：
    主    文
原判決關於黃志康、簡姿婷部分均撤銷。
黃志康、簡姿婷共同犯恐嚇取財罪，各處有期徒刑陸月，如易科
罰金，均以新臺幣壹仟元折算壹日。扣案之鎮暴槍壹支、球棒壹
支、票號000000000及000000000本票貳張，均沒收。
    犯罪事實
一、緣因林偉與黃志康前有債務關係，黃志康為迫使林偉償還剩
    餘債務新台幣（下同）4 萬元，竟與其配偶簡姿婷基於恐嚇
    取財之犯意聯絡，以剝奪他人行動自由及傷害為手段，邀集
    友人張夢麟、張杰（已經原審判決確定）及不詳之成年男子
    等多人，於民國109年4月25日（星期六）上午5 時許，共同
    前往林偉、陳秋雲位於花蓮縣○○市○○0街000號租所前等
    候，同日上午5時50分許見林偉、陳秋雲2人出現，張夢麟、
    張杰即聽命於黃志康，共同基於剝奪他人行動自由之犯意聯
    絡，由張杰徒手勾住林偉頸部，將林偉強制帶上其所駕駛之
    0000－00號自用小客車，張夢麟則與黃志康同車壓制。陳秋
    雲因見黃志康一行多人，擔心如不從命將遭受危害，亦聽命
    簡姿婷之指示隨同搭乘另部0000－00自用小客車，前往花蓮
    縣○○鄉○○路0 段000○0號工廠（下稱○○路工廠）。而
    後林偉、陳秋雲被要求交出行動電話，限制其等對外聯繫。
    吳桓松（已經原審判決確定）隨後應黃志康之邀來到○○路
    工廠，亦與黃志康、簡姿婷、張杰、張夢麟等人共同基於剝
    奪他人行動自由之犯意連絡，在該處包圍住林偉及陳秋雲，
    要求林偉、陳秋雲必須還錢才能離開。隨後黃志康、張杰持
    棍棒毆打及鎮暴槍射擊林偉身體，林偉因囿於當時之情勢，
    乃配合簡姿婷指示，簽立由黃志康備妥之本票、票號為0000
    00000、面額1,000萬元，陳秋雲因見林偉遭毆打，擔心黃志
    康及簡姿婷會危害林偉及其本人生命及身體之安全，也依指
    示配合簽立票號000000000、面額100萬元之本票（以下與票
    號000000000 號之本票合稱系爭本票），黃志康、簡姿婷要
    求林偉及陳秋雲必須辦理借款還債後才能贖回系爭本票，在
    此之前不能任意離開。當晚黃志康等人即將林偉及陳秋雲帶
    至花蓮縣○○鄉○○00街000 巷00號住所（下稱黃志康住所
    ），黃志康、簡姿婷指示張夢麟、張杰與其等輪流看守，禁
    止林偉、陳秋雲離去。
二、同年月26日（星期日）黃志康、簡姿婷因擔心其等外出後，
    林偉及陳秋雲會離開黃志康住所，遂命該2 人一同至海邊抓
    魚及至○○路工廠烤肉，晚上復至黃志康住所過夜，持續受
    黃志康、簡姿婷、張杰、張夢麟、吳桓松等人看守及監視，
    林偉及陳秋雲未經允許均不得自由行動。
三、同年月27日（星期一）上午某時，黃志康、簡姿婷、張杰再
    將林偉、陳秋雲帶往○○路工廠，黃志康、張杰因不滿林偉
    處理債務之態度消極，承前傷害犯意連絡，由黃志康以徒手
    毆打林偉身體及拿鞭炮射擊，張杰則持鉗子夾林偉耳朵，致
    林偉受有臉部及耳朵、頭頸部、後背壁、下背和骨盆、上肢
    、下肢鈍挫傷伴隨瘀腫之傷害。同日陳秋雲因張夢麟介紹，
    而與萬事通當舖連繫借款事項，陳秋雲為配合當舖要求並在
    簡姿婷等人監視下至花蓮市戶政事務所申辦自然人憑證，因
    陳秋雲已配合借款並交付存摺，同日下午5 時許黃志康及簡
    姿婷同意陳秋雲先行離開，林偉則必須等到貸款撥入後才可
    以離開，行動自由仍被拘束。同日下午7 時30分許，黃志康
    因住所附近犬隻吠叫聲擾亂安寧，要求林偉前往制止，林偉
    乃趁機向人求救並借用電話撥打給陳秋雲告知已脫困，警方
    獲報後到場處理，並於109年4月30日持搜索票至黃志康住所
    查扣系爭本票、鎮暴槍及球棒等物。
四、案經林偉、陳秋雲訴由花蓮縣警察局吉安分局報告臺灣花蓮
    地方檢察署檢察官偵查起訴。
    理    由
壹、程序部分：
    本判決所引用被告以外之人於審判外之陳述，檢察官、被告
    及其辯護人於本院準備程序同意作為證據使用（本院卷第81
    頁），且迄於言詞辯論終結前亦未聲明異議，本院審酌上開
    證據資料作成時之情況，尚無違法不當及證明力明顯過低之
    瑕疵，而認為以之作為證據應屬適當，依刑事訴訟法第159
    條之5 規定，均有證據能力。其餘認定本案犯罪事實之非供
    述證據，亦查無證據證明有公務員違背法定程序取得之情形
    ，且經本院於審理期日提示予被告辨識而為合法調查，亦有
    證據能力。
貳、實體部分
一、認定事實所憑證據及理由
  ㈠被告2 人上開犯罪事實，有下列證據可資認定：
    1.被告黃志康、簡姿婷於原審準備及簡式審判程序均坦承不
      諱（原審卷第234頁、第256頁、第350頁）。
    2.證人即共同被告張夢麟、張杰、吳桓松於原審準備程序及
      審理中均承認共同剝奪行動自由之犯罪事實，並供稱其等
      係受被告黃志康、簡姿婷指示到場看守告訴人等語（原審
      卷第164頁、第258頁）。
    3.證人即告訴人林偉於警詢、偵訊時指訴略以：
      ⑴109年4月25日凌晨5點半至6點間，我在我家樓下要載我
        女友陳秋雲上班，黃志康他們4、5人將我押上車，扣住
        我脖子，我當時有稍微抗拒，因為沒錢繳就跟他們走，
        上車後張杰說為什麼都不接電話、錢也不繳，後來被帶
        到○○路工廠，我與我女友一同被帶去，他們就讓我想
        辦法找錢，找不到辦法，就用拳腳打我，黃志康拿長得
        像桌球拍的工具敲我的頭，有用裝潢用的釘槍射頭部。
        當天下午黃志康及簡姿婷要我簽1,000 萬元本票等我女
        友籌錢來，金額1,000 萬元是簡姿婷決定的，當時有錄
        影叫我說我因為在外欠賭債，所以向黃志康借1,000 萬
        元，我是不願意簽的，但簽之前已經被打過了，因為恐
        懼才簽，簽完本票後就未再傷害我，黃志康及一個叫大
        偉的人都有用鎮暴槍射我身上，晚上從○○路工廠到黃
        志康家睡覺，晚上都有人看守，有人待在客廳，叫我不
        要亂跑，但沒有捆綁我們，就只說不要跑出去，就在他
        家裡面（偵1890號卷第362頁至第363頁）。
      ⑵隔天週日早上先去○○路工廠，又帶我與陳秋雲去抓魚
        ，也讓我去買酒，因為恐懼怕被打就配合他們，因為陳
        秋雲還在那裡，我就沒離開或報案（偵1890號卷第362
        頁）。我出去買東西的時候，想到女友還在裡面，怕她
        有危險，所以我才沒辦法向外求救（警卷第133頁）。
      ⑶週一工廠很多人來，在講事情經過，我為什麼被抓來、
        為什麼被打，有些人聽了生氣都有對我動手，我被張杰
        用鉗子夾耳朵，黃志康那天徒手打我身體及拿鞭炮射我
        （偵1890號卷第362 頁）；下午4、5點跟著去公園打球
        ，6 點左右回到黃志康家，後來黃志康家隔壁有狗會亂
        吠，叫我到隔壁罵狗，我穿著鞋子到隔壁作勢罵狗，有
        人走出來我有向他求救，我說有被限制在隔壁，隔壁的
        人不理我，我發現黃志康家沒人出來，就直接往另一條
        巷子逃走，再到附近的住戶求救，我跟附近住戶拜託請
        他們借電話，我打給陳秋雲求救，當下住戶也報警，警
        察來後我就坐警車到派出所等語（偵1890號卷第363 頁
        ）。
    4.證人即告訴人陳秋雲於偵訊時指訴略以：
      ⑴109年4月25日凌晨5 點50分許我要牽車去上班，樓下出
        現6、7個人把我們帶走，因為林偉有欠他們錢，一名叫
        小黑的人架著林偉，我怕他們會打我，他們就叫我上車
        ，搭了另一台車，後來我與林偉一起在工廠下車，到工
        廠後我有看到6、7位成年男子打林偉，那時我很害怕，
        低頭坐在椅子上，身邊很多人。我與林偉的手機都被簡
        姿婷收走，他們一直要我們想辦法還錢，黃志康及簡姿
        婷說拿不出錢別想離開，所以我們就一直待在那裡，晚
        上他們打電話給當舖問我的摩拖車是不是可以當錢，但
        都沒有辦法，後來有一位先生有問到可以借款，但要等
        到週一，我跟林偉當時打算以這樣方式還款，他們太多
        人，我們說拒絕的話怕被打，晚上他們將我帶回黃志康
        住家，我們在那裡休息，他們很多人，我沒辦法離開，
        手上也沒手機可以打電話報警（偵1890號卷第357 頁至
        第358頁）。他們在工廠有叫我簽本票，要我簽100萬本
        票，辦貸辦拿10萬元贖本票，他們很多人圍在我們旁邊
        ，本票金額是簡姿婷決定，他們叫我們簽還有錄影，簡
        姿婷要我講說我欠黃志康錢，我願意簽這100 萬元本票
        ，簽本票時旁邊還有很多人，就是把我們帶到工廠的同
        一批人（偵1890號卷第359 頁）。因為林偉欠他們錢，
        所以要我去借貸，我不願意簽，他們逼我簽，說不簽本
        票就不讓我回去（偵1890號卷第361頁）。
      ⑵隔天26日他們說要去抓魚，他們帶我們一起去，我們就
        在旁邊看他們抓魚，結束就回工廠，那天他們有烤肉，
        我們坐在旁邊，也有吃東西，一直到晚上8 點多我們回
        到黃志康住家在那過夜。過程都沒捆綁或封鎖門窗，我
        們就配合待在那邊，因為沒有錢還（偵1890號卷第358
        頁）。簡姿婷是在週日還我手機（偵1890號卷第359 頁
        ）。
      ⑶週一早上他們將我們帶回工廠，早上10點多簡姿婷叫夢
        麟、小黑及另一個女生跟我去戶政事務所辦自然人憑證
        ，我因為要還錢就配合去辦，後來又去○○路的萬事通
        當舖辦貸款（偵1890號卷第358頁）。一直到下午5點多
        ，他們認為我借錢可以過，就放我回家，林偉留在那裡
        ，我回家後直到晚上6、7點林偉打電話給我，林偉說他
        跑出來了，我當時在我家接到電話，我就趕快出門去警
        察局報警（偵1890號卷第359頁）。
    5.警方自黃志康住所查扣系爭本票、陳秋雲名下合作金庫銀
      行北花蓮分行存款存摺、鎮暴槍、球棒等物，有原審法院
      109年度聲搜字第105號搜索票（警卷第271頁至第277頁）
      、花蓮縣警察局吉安分局扣押筆錄、扣押物品目錄表等證
      （警卷第327頁至第331頁）。
    6.衛生福利部花蓮醫院診斷證明書載明：林偉於109年4月27
      日就醫，診斷有臉及耳朵鈍挫傷伴隨瘀腫、頭頸部位鈍挫
      傷伴隨瘀腫、後背壁鈍挫傷伴隨瘀腫、腹壁鈍挫傷伴隨瘀
      腫、下背和骨盆鈍挫傷伴隨瘀腫、上、下肢鈍挫傷伴隨瘀
      腫（警卷第265頁）。
    7.0000-00、0000-00自用小客車車籍資料（警卷第267頁、
      第269頁）。
    8.被害人陳秋雲以LINE通訊軟體向當舖商談借款之截圖（警
      卷第217頁至第225頁）。
    9.林偉遭人帶上車號0000-00之自用小客車監視畫面（警卷
      第225頁至第231頁）、車號0000-00車輛前往犯案地點畫
      面（警卷第233頁至第239頁），陳秋雲進入花蓮市戶政事
      務所畫面（警卷第241頁至第243頁）等截圖。
  ㈡被告2 人於原審對上開犯罪情節均為認罪，上訴後僅承認共
    同傷害犯行，其餘犯行均予否認。辯稱：109年4月25日在○
    ○路工廠商討債務清償時，告訴人為表示其等會積極還款，
    故而簽署系爭本票以取信被告。又從25日起至27日止，告訴
    人均與被告一同外出打球、旅遊、烤肉，且要求借宿於被告
    家中，上開期間黃志康雖一時氣憤打了林偉但並無限制自由
    ，告訴人隨時可以離開，林偉也曾出外購買物品等，27日黃
    志康還協助林偉應徵工作，豈知當晚林偉偷竊被告錢財後離
    開，竟還誣指被告上開犯行云云。惟查：
    1.被告2 人因林偉欠債，為使林偉清償或陳秋雲代償債務，
      以輪流看管、監視方式拘束林偉、陳秋雲行動自由，期間
      並以傷害林偉、使林偉及陳秋雲簽立系爭本票方式，促使
      無義務之陳秋雲向外借款以代償林偉債務等情，除據告訴
      人林偉、陳秋雲上開指訴外，另據被告及共同被告分別供
      述如下：
      ⑴黃志康於偵訊時供稱：109年4月25日凌晨5 點多我叫林
        偉及陳秋雲上車，上車目的是問他們錢什麼時候還我，
        我沒有強迫他們，因為張杰有問他們要不要上車，張杰
        好像有扣著林偉的脖子；張杰是我找他一起去將林偉押
        走（偵1890號卷第80頁）。一開始只有跟張杰講要去找
        林偉，在張杰走過去時，我就跟張杰講押走，張杰才用
        手扣住林偉，其他人沒動手，只有張杰扣林偉到車上（
        偵1890號卷第86頁）。25日在○○路工廠有向林偉、陳
        秋雲說你們簽個金額讓我相信你們下次不會這樣，他們
        就簽系爭本票，金額是他們自己寫的，我們協調好週一
        陳秋雲要去辦貸款，我怕到時候找不到他們才讓他們住
        我家，我沒限制他們行動，他們還出去買東西（偵1890
        號卷第81頁）。
      ⑵簡姿婷於偵訊時供稱：4 月25日當天林偉及陳秋雲在○
        ○路工廠，因為怕他們跑掉，怕他們騙我們不還我們錢
        ，所以不讓他們離開。我們將工廠鐵門關起來，有買東
        西來給他們吃，4 月25日晚上11至晚上12點，我們有帶
        他們到我戶籍地住讓他們洗澡，又買東西吃、看電視，
        4月25日晚上至4月26日白天讓他們睡我戶籍地，我們有
        讓林偉去買東西，但叫林偉要再回來，林偉去買東西，
        陳秋雲就在我們家休息看電視，我怕他們跑掉，不讓陳
        秋雲離開，陳秋雲就坐在沙發（偵1890號卷第38頁）。
        4 月27日下午5點或6點多我就讓她騎機車回家，林偉還
        留在工廠。陳秋雲的意思是說等她有借到錢，隔天週二
        可以的話她會回來帶林偉，我怕林偉跑掉所以不讓林偉
        離開，林偉就在那休息、看電視、吃東西（偵1890號卷
        第39頁）。
      ⑶吳桓松於偵訊時證稱：109年4月25日早上6 點半，依黃
        志康指示購買保力達、檳榔送到○○路工廠時，看到林
        偉坐在椅子中間，周圍有黃志康、張夢麟、張杰、簡姿
        婷與另外二位不認識的男子圍著他，他們在聊天，後來
        黃志康大聲的跟林偉講話，有動手巴林偉的臉，之後林
        偉被帶去後面小房間，林偉出小房間時走路一拐一拐，
        頭頂左上方有受傷；我聽黃志康講好像是因為林偉拿不
        出錢來，要等陳秋雲去借貸，他們才可以走；109年4月
        25日至27日這三天白天林偉、陳秋雲人都在工廠，晚上
        都在黃志康住所，因為25日晚上被工廠下面鄰居檢舉太
        吵，所以簡姿婷才提議到該住所，是簡姿婷要我負責看
        管林偉與陳秋雲，不要讓他們離開工廠（偵1890號卷第
        178頁至第182頁）。
      ⑷張杰於偵訊時稱：109年4月25日黃志康跟我說林偉欠他
        錢，叫我陪他去抓林偉，在路上打電話問張夢麟要不要
        一起去抓林偉，因為人多比較好抓人，當時我手扣住林
        偉肩膀，跟他說「你就乖乖配合上車」；到了○○路工
        廠後，黃志康有用鉗子夾林偉耳朵，用拳頭打林偉的頭
        ，拿木棍打林偉的手，陳秋雲與林偉坐在一起很近，但
        陳秋雲沒有被打。黃志康叫我及張夢麟留下來幫忙看住
        林偉，怕林偉離開。黃志康說林偉、陳秋雲還沒還錢，
        不讓他們回家。這三天都是簡姿婷、黃志康看顧林偉、
        陳秋雲，限制不讓他們自己外出，林偉、陳秋雲的手機
        在25日早上抓到他們的時候就交給簡姿婷了，26日晚上
        就在黃志康家將手機還給他們了，還手機時是讓他們聯
        絡看有誰可以借錢，聯絡完後簡姿婷就再將他們的手機
        收回去（偵1890號卷第233頁至第240頁）。
    2.而被告2 人係在陳秋雲配合向當舖借款並交付存摺後，評
      估款項即將撥入戶，故同意陳秋雲先行離去，林偉原本要
      等到貸款撥入後才釋放，但林偉趁機脫逃等情，除據告訴
      人、被告及共同被告上開供證外，並有陳秋雲提出其向當
      舖借款通訊內容之截圖（警卷215頁至第225頁），警方自
      被告黃志康住所查扣陳秋雲合作金庫北花蓮分行存摺（警
      卷第287頁、第329頁），及花蓮縣警察局吉安分局偵查刑
      案報告書載稱：「警方於109 年04月27日19時36分許，接 
      獲報案說有人需要協助，警方到場後發現一名男子(林偉)
      頭部及全身多處擦挫傷」等語可稽（偵1890號卷101 頁）
      。
  ㈢綜依上開證據資料，可知109年4月25日上午5時許，被告2人
    夥同共同被告等多人埋伏等候告訴人，約上午5 時50分許，
    林偉遭共同被告張杰以手扣住脖子方式強制帶上車，陳秋雲
    則因被告一行人眾多，非自由意願地跟隨前住○○路工廠，
    抵達工廠後被告簡姿婷收走告訴人手機，斷絕告訴人對外聯
    繫可能，並由被告2人及共同被告等人輪流看守。被告2人明
    知陳秋雲本身並無積欠債務，而林偉所欠之債務僅4 萬元，
    竟對林偉以棍棒毆打、鎮暴槍射擊、鉗子夾耳等方式施暴，
    並告知須還錢後才能離開等語，雖非直接以物理手段限制身
    體自由，惟因被告一行人人多勢眾、期間並對林偉施暴，限
    制告訴人使用手機對外聯絡，一般通念已足致使告訴人心生
    畏懼而不敢離開，被告2 人並以此方式強令告訴人簽立系爭
    本票，直至陳秋雲向當舖借款，配合申辦自然人憑證並交付
    存摺擔保貸款之可能性後，被告2 人方同意陳秋雲離去，林
    偉則因陳秋雲離去無後顧之憂，而伺機脫逃向外人求救，被
    告2人與共同被告限制林偉、陳秋雲行動自由達3日之久。足
    見被告2 人以傷害、恐嚇手段，使林偉、陳秋雲簽立並交付
    系爭本票，並妨礙林偉、陳秋雲行動自由，至為明確。
二、綜上所述，被告2 人所辯屬卸責之詞，不足採信。本案事證
    明確，被告2 人犯行均堪認定，應予依法論科。
三、法律適用說明：
  ㈠關於刑法第302條妨害自由罪與同法第277條傷害罪之關係：
    按刑法第302條第1項之妨害自由罪，原以強暴、脅迫為構成
    要件，其因而致普通傷害，乃強暴、脅迫當然之結果，除另
    有傷害故意外，仍祇成立該條項之罪，無同法第277條第1項
    之適用（最高法院30年上字第3701號判例、86年度台上字第
    3619號判決意旨參照）。惟妨害自由罪並非以傷人為當然之
    手段，若行為人另具有傷害故意，且發生傷害之結果，自應
    成立傷害罪名，如經合法告訴，即應負傷害罪責（最高法院
    94年度台上字第4781號判決意旨參照）。
  ㈡關於刑法第302條妨害自由罪與同法第304條強制罪之關係：
    按刑法第302 條之妨害自由罪，係妨害他人自由之概括規定
    ，故行為人具有一定目的，以非法方法剝奪人之行動自由者
    ，除法律別有處罰較重之規定（例如略誘及擄人勒贖等罪）
    ，應適用各該規定處斷外，如以使人行無義務之事，或妨害
    人行使權利為目的，而其強暴、脅迫復已達於剝奪人行動自
    由之程度，即祇成立本罪，不應再依同法第304 條論處。誠
    以此項使人行無義務之事，或妨害人行使權利之低度行為，
    應為剝奪人行動自由之高度行為所吸收，不能以其目的係在
    使人行無義務之事，或妨害人行使權利，即認為係觸犯刑法
    第302條第1項及第304條第1項之二罪名（最高法院74年台上
    字第3404號判例、93年度台上字第3309號、107年度台上字
    第589號判決意旨參照）。
  ㈢關於刑法第346條恐嚇取財罪與同法第302條之關係：
    按刑法第346條第1項所謂之恐嚇取財，係指以恐嚇之方法，
    迫使被害人將本人或第三人之物交付而言。而同法第302 條
    第1 項之罪所稱之非法方法，已包括強暴、脅迫或恐嚇等一
    切不法手段在內，且該罪既係以私行拘禁為其非法剝奪人行
    動自由之例示，在性質上自須被害人行動自由被剝奪已持續
    相當之時間，始足當之。因之，如行為人係基於恐嚇取財之
    單一犯罪目的，而以恐嚇之手段脅迫被害人將其本人或第三
    人之物交付，否則不讓離去。縱被害人於將其物交付之前，
    因畏懼不敢離去，致其行動自由僅遭受短瞬影響，並無持續
    相當時間遭受剝奪者，乃屬於上開恐嚇取財行為之當然結果
    ，應僅論以刑法第346條第1項之罪，無另成立刑法第302 條
    第1項之罪之餘地（最高法院89年度台上字第906號判決意旨
    參照）。反之，倘若行為人以恐嚇手段脅迫被害人將其本人
    或第三人之物交付，否則不讓離去，而被害人於將其物交付
    之前，因畏懼不敢離去，甚至遭強押由甲地移動至乙地，並
    持續剝奪被害人之行動自由長達數小時或一日餘之久，致其
    行動自由持續相當時間受剝奪者，除成立刑法第346條第1項
    之罪外，應另成立刑法第302條第1項之罪（最高法院106年
    度台上字第3351號判決意旨參照）。
  ㈣系爭本票得為本案恐嚇取財罪之客體：
    按本票為設權證券，其權利之發生必須作成證券；本票亦屬
    有價證券，其權利之行使或處分必須占有該證券，是本票權
    利之發生、行使及處分既與證券之作成或占有具有不可分離
    之關係，自亦具有「物」之性質，而得為恐嚇取財罪之客體
    ，非僅單純之權利或財產上之利益；而本票既為有體物，並
    為有價證券，具有經濟價值，以恐嚇方法使被害人簽發交付
    本票，即屬恐嚇取財既遂（最高法院89年度台上字第3724號
    、86年度台上字第2056號判決意旨參照）。
四、論罪科刑
  ㈠被告2人明知告訴人林偉僅有小額欠款4萬元，陳秋雲則無欠
    債，竟以剝奪告訴人行動自由、傷害林偉及命告訴人簽發系
    爭本票等方式，迫使告訴人清償或代償債務以贖回本票，且
    告訴人自109年4月25日清晨至同年月27日晚間受被告2 人及
    共同被告輪流看管或監視，其等行動自由持續相當時間被剝
    奪，非僅係短瞬之影響。又本票發票人應依本票之文義擔保
    本票之付款，被告2 人雖意在使告訴人取贖系爭本票而積極
    清償或代償債務，然系爭本票面額遠超過林偉對黃志康之欠
    款而顯不相當，被告2 人應具不法所有意圖。故核被告2 人
    所為，係犯刑法第302條第1項以非法方法剝奪人行動自由罪
    、第277條第1項傷害罪、第346條第1項恐嚇取財罪。至被告
    於剝奪告訴人行動自由之期間，收走告訴人行動電話，妨害
    告訴人行使權利之強制行為，為剝奪他人行動罪之高度行為
    所吸收，不另論罪。
  ㈡又被告2 人就上開犯行，與共同被告張夢麟、張杰、吳桓松
    間就妨害自由及傷害犯行間，具有犯意聯絡與行為分擔，應
    論以共同正犯。
  ㈢觀諸本案被告犯罪目的係在處理林偉欠債問題，被告2 人在
    一個犯罪計劃中，事前先借用○○路工廠，並備妥本票及球
    棒、鎮暴槍等工具，邀集並指示共同被告參與部分犯行，被
    告2 人所犯傷害及恐嚇取財罪均係在非法方法剝奪告訴人行
    動自由期間，行為主要部分有交疊，又被告2 人同時對告訴
    人以非法方法剝奪行動自由及恐嚇取財侵害告訴人2 人法益
    ，依一般社會通念，若評價為法律概念之數行為而予以併合
    處罰，反有過度處罰之疑，故應評價為法律上之一罪，即被
    告2 人係以一行為觸犯數罪名，應依刑法第55條前段想像競
    合犯之規定，分別從一重論以刑法第346 條之恐嚇取財罪處
    斷。
五、撤銷改判理由：
    原判決認被告2 人共同犯剝奪他人行動自由罪、傷害罪、恐
    嚇取財罪，罪證明確而予論罪科刑，並就扣案之鎮暴槍、球
    棒、本票均宣告沒收等，固非無見。惟原判決對被告2 人上
    開犯罪分論併罰，尚有未洽，再原判決就非屬犯罪所得之系
    爭本票以外之本票諭知沒收，亦有違誤。被告上訴否認傷害
    以外之犯行，雖無可採，但原審判決既有上開之疏誤，仍應
    由本院撤銷改判。
六、科刑：
  ㈠按悔改贖罪意識雖為人類社會生活所深切期待，然終屬個人
    私領域之內容，非得以刑罰制度予以強求，故得否以被告否
    認犯行率加重被告宣告刑，尚難認為無疑。縱認現實上處罰
    手段可能作為使犯罪人萌生贖罪意識的契機，此仍非刑罰制
    度所強烈企求，惟因惹起犯罪人悔悟等贖罪意識為刑罰行使
    或刑事制度運用的努力目標，故當犯罪人出現個人反省、悔
    悟等心理反應時，當較無科處刑罰之必要，而應在相應限度
    內限制刑罰，以減輕刑量，從而，被告如無顯露其反省心態
    之任何蛛絲馬跡，反以積極否認犯行及數度更易辯詞之方式
    彰顯其推諉卸責心態時，雖無減輕被告刑度的可能，惟亦無
    從因其否認態度即加重其刑（最高法院109年度台上字第111
    6號判決意旨參照）。
  ㈡爰以行為人之責任為基礎，審酌被告2 人明知告訴人林偉僅
    有小額欠款，竟因新冠疫情影響經濟收入，亟欲收回欠債，
    而與共同被告等人前往告訴人租所前，強行帶至○○路工廠
    ，並與共同被告輪流對告訴人林偉施以傷害或看守限制告訴
    人行動自由等不法手段，使告訴人心生畏懼而簽署面額顯不
    相當之系爭本票，所為應予非難；而被告2 人控制告訴人行
    動自由長達3 日，對告訴人身心損害非輕；又被告對事證明
    確之犯行，仍執憑己見否認犯罪，難認犯後態度已有改變；
    惟以被告2 人於審理中，為求得告訴人原諒，同意免除林偉
    上開欠款，而與林偉母親簽立和解書（原審卷第191 頁），
    應認被告2 人尚有填補告訴人損害之作為，另告訴人受脅迫
    所簽署之系爭本票經本案宣告沒收後，對告訴人之財產不會
    發生實害，暨被告2 人犯罪之動機、目的，及被告黃志康自
    述為國中畢業，現職為送貨司機，月薪約2萬6,000元，被告
    簡姿婷自述為高中畢業，目前為家管，被告2人共同扶育1名
    未成年子女（原審卷第353 頁）等一切情狀，各量處如主文
    第2項所示之刑度，並諭知易科罰金之折算標準。
七、沒收部分：
    按「供犯罪所用、犯罪預備之物或犯罪所生之物，屬於犯罪
    行為人者，得沒收之。但有特別規定者，依其規定。」、「
    犯罪所得，屬於犯罪行為人者，沒收之。但有特別規定者，
    依其規定。」刑法第38條第2項、第38條之1第1項分別定有
    明文。經查：
  ㈠扣案鎮暴槍及球棒各1 支，均為被告黃志康所有供作本案傷
    害犯罪所用之物，業據被告黃志康於原審陳稱（原審卷第34
    6頁）及告訴人指訴在卷，均應依刑法第38條第2項之規定沒
    收。
  ㈡扣案之系爭本票，係被告2 人恐嚇取財犯罪所得，且宣告沒
    收，亦無過苛情事，應依刑法第38條之1第1項規定宣告沒收
    。
  ㈢其餘扣案本票，為告訴人於本案前所簽發擔保債務履行之票
    據（見警卷第181頁、第249頁至第257頁、第323頁），屬被
    告黃志康持有之物，但非本案犯罪所用、預備或所生之物，
    另扣案之陳秋雲所有合作金庫銀行北花蓮分行存款存摺，亦
    非被告2人所有，均不宣告沒收。
據上論斷，應依刑事訴訟法第369條第1項前段、第364條、第299
條第1項前段，判決如主文。
本案經檢察官陳宗賢提起公訴，檢察官崔紀鎮到庭執行職務。 
中    華    民    國   110    年    10    月    19    日
                  刑事庭審判長法  官  林信旭
                              法  官  顏維助
                              法  官  劉雪惠
以上正本證明與原本無異。
如不服本判決，應於收受送達後20日內向本院提出上訴書狀，其
未敘述理由者，並得於提起上訴狀後20日內向本院補提理由書（
均須按他造當事人之人數附繕本）「切勿逕送上級法院」。
告訴人或被害人如對於本判決不服者，應具備理由請求檢察官上
訴，其上訴期間之計算係以檢察官收受判決正本之日期為準。
因疫情而遲誤不變期間，得向法院聲請回復原狀。
中    華    民    國   110    年    10    月    19    日
                              書記官  林鈺明
附錄本案論罪科刑法條全文：
中華民國刑法第302條
私行拘禁或以其他非法方法，剝奪人之行動自由者，處 5 年以
下有期徒刑、拘役或 9 千元以下罰金。
因而致人於死者，處無期徒刑或 7 年以上有期徒刑；致重傷者
，處 3 年以上 10 年以下有期徒刑。
第 1 項之未遂犯罰之。
 
中華民國刑法第277條
傷害人之身體或健康者，處 5 年以下有期徒刑、拘役或 50 萬
元以下罰金。
犯前項之罪，因而致人於死者，處無期徒刑或 7 年以上有期徒
刑；致重傷者，處 3 年以上 10 年以下有期徒刑。
 
中華民國刑法第346條
意圖為自己或第三人不法之所有，以恐嚇使人將本人或第三人之
物交付者，處 6 月以上 5 年以下有期徒刑，得併科 3 萬元以
下罰金。
以前項方法得財產上不法之利益或使第三人得之者，亦同。
前二項之未遂犯罰之。